【裁判字號】    89,交易,525
【裁判日期】    900330
【裁判案由】    過失傷害
【裁判全文】
臺灣板橋地方法院刑事判決                        八十九年度交易字第五二五號
    公  訴  人  臺灣板橋地方法院檢察署檢察官
    被      告  甲○○
右列被告因過失傷害案件，經檢察官提起公訴（八十九年度偵字第一五三三四號），
本院判決如左：
    主  文
甲○○因過失傷害人，處有期徒刑月，如易科罰金以佰元折算壹日。
    事  實
一、甲○○於民國八十九年三月十四日晚上九時三十分許，騎乘牌照ＧＪＣ─三三五
    號重型機車（以下簡稱為「李車」），沿臺北縣土城市○○路由板橋往三峽方向
    行駛，途經該路三段與承天路交岔路口之行人穿越道，原應注意車前狀況，隨時
    採取必要之安全措施，暨行近行人穿越道，遇有行人穿越時，無論有無交通警察
    指揮或號誌指示，均應暫停讓行人先行通過，而當時為晴天、有照明之夜晚，該
    路段視距良好，為乾燥、平坦、無障礙物之柏油路面，其意識清楚、所駕車輛之
    機件正常，並無不能注意之情事，竟疏於注意車前狀況，亦未暫停讓行人先行，
    即貿然前駛，適有自對向車道沿中央路靠三峽方向之斑馬線橫越馬路之行人乙○
    ○，於無不能注意之情形下，亦疏未注意其行向之交通管制號誌於其走到李車行
    向之外側車道上時已轉變為禁止通行之紅燈，仍轉身欲往回走，旋於外側車道之
    斑馬線上遭煞避不及之李車把手擦撞倒地，因此受有頭部外傷合併右頂部頭皮撕
    裂傷、右側鼓膜積血合併聽力損傷之傷害。
二、案經陳乙○○訴由臺北縣警察局土城分局報請臺灣板橋地方法院檢察署檢察官偵
    查起訴。
    理  由
一、右揭事實，除告訴人乙○○當時是否轉身及被告甲○○後述辯解部分外，餘業據
    被告於偵、審中供承不諱，核與告訴人指訴其受害之情節，暨證人即到場處理警
    員饒光明、楊重光所述先後到場處理之經過及目擊證人丙○○所述車禍發生之情
    形相符，並有道路交通事故調查報告表、診斷證明書各一紙及照片五幀可稽。被
    告雖辯稱乙○○係闖紅燈，渠到亞東醫院看診時聲稱耳朵聽不見，經醫生診斷結
    果表示無異狀，所提出之診斷證明書有問題云云，告訴人則主張伊過馬路時係綠
    燈，嗣被撞前未突然轉身云云。經查：
  (一)被告供稱伊肇事時之車速約每小時四十公里，告訴人遭此速度之車輛撞擊，其頭
    部如受因此觸地，衡情其耳部當不可能毫無損傷，況其被撞倒後在斑馬線旁之車
    道上遺有血跡，有現場照片及道路交通事故調查報告表所繪之現場圖可憑，被告
    亦供稱：「對方當時頭部流血也有昏迷」（見本院八十九年十二月十一日訊問筆
    錄），可見受力自左向右傾倒之告訴人其頭殼確係右頂部觸地，前開診斷證明書
    併載其右側鼓膜積血合併聽力損傷，即無不實；至其損傷之程度如何，乃另一問
    題，被告空言指摘前開診證明書所載傷勢不實，自不可採。
  (二)案發時告訴人係自對向車道沿中央北路靠三峽方向之斑馬線橫越馬路，於行至李
    車方向之外側車道上時被撞，此前未看到李車等情，為告訴人所自承（見本院九
    十年一月十一日訊問筆錄），而告訴人被撞時係站在李車方向外側車道之斑馬線
    上，面向承天路，其行向之交通管制號誌甫變為紅燈等情，業據目擊證人丙○○
    結證無訛（見本院九十年二月十二日訊問筆錄），且依現場圖及照片所示，撞擊
    處僅有李車滑倒之刮地痕，無煞車痕，參以被告供稱：「因乙○○當時深色衣服
    我沒有看見她，等看到她時煞車已來不及就撞倒她了」、「我時速四十至五十公
    里，：：當時告訴人穿越馬路，我發現她沒煞車，有擦到她，：我覺得自己有過
    失」、「她要從我右前方往左前方過馬路，：：我是在她回頭時撞到她的，她被
    我撞倒時她是回頭的同時。：：我當時車速四十公里左右，：：過斑馬線之前我
    沒有注意到對方從何處出來。：：我撞擊之前來不及閃避才撞到的。」、「她是
    走在斑馬線上，但是靠邊緣位置，：：我煞車剎那距她有斑馬線那麼寬，：：我
    撞到前沒有閃避，：：她被撞到時是停止下來的」（見偵查卷第三頁、第二十三
    頁及本院八十九年十二月十一日、九十年一月十一日訊問筆錄訊問筆錄），可見
    被告疏於注意車前狀況，亦未暫停讓行人先行，即貿然前駛，與橫越中央路之告
    訴人亦疏未注意其行向之號誌已轉變為紅燈仍轉身欲往回走被撞為本件車禍之發
    生原因，被告所辯及告訴人前開主張即均與事實不符。
二、按汽車（含以機器腳踏車）行駛時，駕駛人應注意車前狀況，隨時採取必要之安
    全措施，如行近行人穿越道，應減速慢行，遇有行人穿越時，無論有無交通警察
    指揮或號誌指示，均應暫停讓行人先行通過，行人穿越有警察指揮或有燈光號誌
    者，應依警察之指揮或號誌之指示前進，道路交通安全規則第九十四條第三項、
    第一百零三條、第一百三十四條第三款分別定有明文，被告駕駛汽車及告訴人步
    行，自應分別遵守前開規定，而當時係晴天、有照明之夜晚，該路段視距良好，
    係乾燥、平坦、無障礙物之柏油路面，為道路交通事故調查報告表所明載，被告
    自承其意識清楚、所駕駛車輛之機件正常，告訴人亦未陳稱伊當時有何不適，即
    均無不能注意之情事，被告竟疏於注意車前狀況，復未暫停讓行人先行，即貿然
    前行肇事，與疏未注意其行向之交通管制號誌已轉變為紅燈仍轉身欲往回走之告
    訴人被撞，就本件車禍之發生均有過失，且被告之過失行為與告訴人被撞受傷間
    有相當之因果關係，自應負過失罪責。是本件事證明確，被告之犯行堪以認定，
    至告訴人就本件車禍之發生雖有過失，然既無解於被告過失責任之成立，仍應依
    法論科。
三、核被告所為係犯刑法第二百八十四條第一項前段之過失傷害罪，其駕車駛經行人
    穿越道，不依規定讓行人優先通行肇事，應依道路交通管理處罰條例第八十六條
    第一項規定加重其刑。茲被告尚未與告訴人和解，為其所自承，其無犯罪前科，
    亦有臺灣高等法院檢察署刑案紀錄簡覆表可考，而被告肇事後，因圍觀之路人紛
    向最初到場處理之警員饒光明指認係其撞人等情，業據饒光明及丙○○陳明（見
    本院九十年二月十二日訊問筆錄），其過知傷害犯行即已被發覺，縱於警員楊重
    光嗣後趕到時曾提出證件、表明肇事，仍與自首之要件不符。爰審酌被告之素行
    、過失程度、肇事後迄未賠償告訴人損害之態度，暨告訴人與有過失及其所受傷
    害等一切情狀，量處如主文所示之刑，並諭知易科罰金之折算標準，資以懲儆。
據上論結，應依刑事訴訟法第二百九十九條第一項前段、刑法第二百八十四條第一項
前段、第四十一條第一項前段、道路交通管理處罰條例第八十六條第一項、罰金罰鍰
提高標準條例第一條前段、第二條判決如主文。
本案經檢察官陳伯厚到庭執行職務
中      華      民      國    九十      年      三      月     三十     日
                                      臺灣板橋地方法院交通法庭
                                          法  官  周建興
右正本證明與原本無異。
如不服本判決，應於判決送達後十日內，向本院提出上訴狀。
                                          書記官  許清秋
中      華      民      國    九十      年      四      月     二       日
刑法第二百八十四條
因過失傷害人者，處六月以下有期徒刑、拘役或五百元以下罰金。致重傷者，處一年
以下有期徒刑、拘役或五百元下罰金。
從事業務之人，因業務上之過失傷害人者，處一年以下有期徒刑、拘役或一千元以下
罰金。致重傷者，處三年以下有期徒刑、拘役或二千元以下罰金。


司法院資訊處製作；財團法人民間司法改革基金會備份。
